【裁判字號】    97,交聲,1307
【裁判日期】    980227
【裁判案由】    聲明異議
【裁判全文】
臺灣臺南地方法院交通事件裁定        97年度交聲字第1307號
移送機關    交通部公路總局嘉義區監理所臺南監理站
異議人即
受處分人    甲○○
上列異議人即受處分人因違反道路交通管理處罰條例案件，對於
交通部公路總局嘉義區監理所臺南監理站97年12月5日所為之裁
決處分（處分案號：嘉監南字第裁74-M00000000號）聲明異議，
本院裁定如下：
    主    文
異議駁回。
    理    由
一、原處分意旨略以：異議人即受處分人甲○○（下稱異議人）
    騎乘車號NIN-599號重型機車，於民國97年9月22日15時19分
    許，行經臺南縣仁德鄉○○路○段與仁中六街口時，因未戴
    安全帽，經警鳴笛攔停未停而加速離去，嗣由臺南縣警察局
    交通警察隊南區分隊員警（下稱舉發機關）逕行製單舉發，
    並經交通部公路總局嘉義區監理所臺南監理站（下稱原處分
    機關）以其違規事證明確，依道路交通管理處罰條例第31條
    第6項、第60條第1項、第63條第1項第1款（原處分漏載第1
    款）及違反道路交通管理事件統一裁罰基準之規定，分別裁
    處罰鍰新臺幣（下同）500元、3,000元，合計為3,500元，
    並記違規點數1點等語。
二、本件異議意旨略以：異議人現在仁德鄉○○路○段331號豐
    新鮮羊乳公司從事業務推廣工作，每天要和五位同事一同坐
    車到各鄉鎮介紹羊奶，當天上班因已經遲到，異議人急欲趕
    到公司與同事會合，所以車速較快，當發現警察時，警察已
    在正右方，異議人並不知沒有停下來會罰這麼重，異議人以
    為有在照相一樣可以取締未戴安全帽，且上班早已遲到，要
    盡快到公司，又異議人經濟不好，如真要罰，請求能延後一
    年或半年再繳納等語。
三、按機器腳踏車駕駛人未依規定戴安全帽者，處駕駛人500元
    罰鍰；又汽車駕駛人駕駛汽車違反本條例之行為，經交通警
    察制止時不聽制止或拒絕稽查而逃逸者，處3,000元以上6,0
    00元以下罰鍰；又汽車駕駛人有違反處罰條例第60條第1項
    情形時，除依原條款處罰鍰外，記違規點數1點。道路交通
    管理處罰條例第31條第6項、第60條第1項、第63條第1項第1
    款，分別定有明文。又道路交通管理處罰條例所稱之「汽車
    」，依該條例第3條第8款之規定，係包括「機器腳踏車」在
    內。
四、經查：
  (一)異議人騎乘車號NIN-599號重型機車，於上揭時間，行經台
    南縣仁德鄉○○路○段與仁中六街口，因有「機器腳踏車駕
    駛人未依規定戴安全帽」及「違反道路交通管理處罰條例之
    行為，拒絕停車接受稽查而逃逸」之違規行為，經臺南縣警
    察局交通警察隊南區分隊員警逕行製單舉發，並由原處分機
    關以其違規事證明確，依道路交通管理處罰條例第31條第6
    項、第60條第1項、第63條第1項第1款（原處分漏載第1款）
    及違反道路交通管理事件統一裁罰基準之規定，分別裁處罰
    鍰500元及3,000元，合計為3,500元，並記違規點數1點之事
    實，有臺南縣警察局97年9月22日南縣警交字第M00000000號
    舉發通知單、及97年12月5日嘉監南字第裁74-M00000000號
    裁決書各1份附卷可稽，且為異議人所不否認，是此部分事
    實應可認定。
  (二)另本院勘驗採證光碟結果：異議人騎乘車號NIN-599號重型
    機車，未帶安全帽，行經警員所在位置時，於警員鳴笛後，
    未停車仍繼續行駛而離去，而上開違規當時係白天，路上車
    輛不多，異議人行經警員所在位置時，警員即已鳴笛，異議
    人應可聽見警察之鳴笛聲，有勘驗筆錄1份附卷可證，是異
    議人有未戴安全帽之違規行為，以及經交通警察制止時不聽
    制止或拒絕稽查而逃逸之情形，應堪認定。
  (三)至異議人雖辯稱其每天要和五位同事一同坐車到各鄉鎮介紹
    羊奶，當天上班因已經遲到，異議人急欲趕到公司與同事會
    合，所以車速較快，當發現警察時，警察已在正右方，而且
    ，異議人並不知沒有停下來會罰這麼重，警察可以以拍照之
    方式取締等語，經查：
    1.按駕駛人駕駛車輛或行人在道路上，應遵守道路交通標誌
      、標線、號誌之指示、警告、禁制規定，並服從執行交通
      勤務之警察或依法令執行指揮交通及交通稽查任務人員之
      指揮，道路交通管理處罰條例第4條第1項定有明文。
    2.異議人為依法考領駕照之駕駛人，自應知悉並遵守上開規
      定，因此，取締本件違規之警察依據執行交通勤務及稽查
      任務時，對異議人鳴笛為示意停車之指示，異議人自應服
      從執行任務之員警之指揮停車接受稽查，故異議人以其不
      知沒有停下來會罰這麼重，警察可以以拍照之方式取締之
      辯詞，經核自不得資為拒絕停車接受稽查之合法事由。
    3.再按因避免自己或他人生命、身體、自由、名譽或財產之
      緊急危難而出於不得已之行為，不予處罰。但避難行為過
      當者，得減輕或免除其處罰，行政罰法第13條固定有明文
      ，然法定阻卻違法事由係以緊急危難狀態存在為必要，而
      所謂「出於不得已之行為」，必須通過比例原則之檢驗，
      亦即其避難行為之目的適當，行為之方式應屬唯一且必要
      ，並應選擇造成損害最小之方式為之。就本件而言，即使
      異議人確實是因為當天上班因已經遲到，而急欲趕到公司
      與同事會合，此情形實難認係屬緊急危難狀態，亦無從認
      客觀上有何不得已須為該違規行為之情狀，故與行政罰法
      第13條所定之緊急避難並不相符，亦不得據為本件主張阻
      卻違規之正當事由。從而，異議人此部分之辯詞，應無可
      據為不罰之依據。
  (四)又異議人主張因其經濟不好，請求延後一年或半年繳納罰鍰
    部分，因非屬本院權責，本院無從置喙，異議人應自行向原
    處分機關詢問辦理，其以此事由，提出異議，亦屬無據。
  (五)依上所述，原處分機關以異議人違反道路交通管理處罰條例
    第31條第6項、第60條第1項、第63條第1項第1款（原處分漏
    載第1款）並參酌違反道路交通管理事件統一裁罰基準表之
    規定，分別裁處罰鍰500元、3,000元，並記違規點數1點，
    核無不當，本件異議人之異議為無理由，應予駁回。
五、據上論結，應依道路交通管理處罰條例第87條第2項、道路
    交通案件處理辦法第19條，裁定如主文。
中    華    民    國    98    年    2     月    27    日
                    交通法庭  法  官  張家瑛
以上正本證明與原本無異。
如不服本裁定，應於收受送達後5日內向本院提出抗告狀。（應
附繕本）
                              書記官  李淑惠
中    華    民    國    98    年    3     月    3     日


司法院資訊處製作；財團法人民間司法改革基金會備份。
